【裁判字號】    95,訴,67
【裁判日期】    950523
【裁判案由】    返還價金
【裁判全文】
臺灣宜蘭地方法院民事判決                95年度訴字第67號
原      告  甲○○
被      告  乙○○
上列當事人間請求返還價金事件，本院於95年5月9日言詞辯論
終結，判決如下：
    主  文
被告應給付原告新臺幣捌拾萬元，及自民國九十二年十月十五日
起至清償日止按週年利率百分之五計算之利息。
原告其餘之訴駁回。
訴訟費用由被告負擔十分之八，餘由原告負擔。
    事實及理由
壹、原告主張：原告於民國92年10月15日以新臺幣（下同）1,
    000,000元向被告購買二座雞血石及一座壽山石，被告並簽
    下保證書保證絕非贗品及偽造品，嗣後於94年3月時經一位
    任職過海關的朋友看過後說為贗品，原告於94年3月3日寄發
    存證信函給被告，同時請珠寶玉石鑑定所人員於94年3月3日
    鑑定結果均屬贗品，於94年8月8日再寄發存證信函解除買賣
    契約，請求返還價金等語，並聲明：被告應返還原告1,000,
    000元，及自92年10月15日起至清償日止按週年利率百分之
    五計算之利息。
貳、被告抗辯：被告經營「寶昌工藝品店」已經很久，原告是經
    由朋友介紹看了五次，當時兩座雞血石總價800,000元，壽
    山石200,000元，如果原告覺得商品真實性有問題，是否應
    在購買前請鑑定專家加以鑑定，以作為是否購買的依據，而
    不是在購買回家賞玩兩年之後，發覺商品似乎失去購買時所
    認為的完美與珍貴，便進而要求返還價金，而任何藝術品的
    價值高低本是無法用金錢衡量，若是藝術品的交易是在買方
    有被強迫、輕率、無經驗的情形下，且為賣方所趁下完成交
    易，則買方當然可以在事後訴請無效，要求返還價金，但是
    此一事件是在買方極度喜歡、欣賞該項藝品情形下，慎重考
    慮之下完成交易行為，且該項交易迄今已逾兩年多了怎可事
    後反悔要求被告返還價金等語資為抗辯。並聲明：駁回原告
    之訴。
、本院之判斷：
一、原告主張前於92年10月15日向以1,000,000元被告購買二座
    雞血石及一座壽山石，被告並簽下保證書保證絕非贗品及偽
    造品，嗣原告主張購買之雞血石及壽山石均為贗品，於94年
    3月3日、同年94 年8月8日寄發存證信函解除買賣契約，請
    求返還價金等情，此為被告所不爭執，並據原告提出契約書
    、保證書、存證信函等件為證，原告此部分之主張應堪信為
    真實。
二、按出賣人並應擔保其物於危險移轉時，具有其所保證之品質
    ，又買賣因物有瑕疵，而出賣人應負擔保之責者，買受人得
    解除其契約或請求減少其價金。民法第354條第2項、第359
    條前段分別定有明文。本件買賣標的物中關於雞血石二座部
    分，經原告送請中華民國珠寶玉石鑑定所鑑定，經鑑定人員
    分別從「折光率、率差、視角特徵、視角軸、折光譜、雙色
    性、三色性、螢光反應、比重」等方面鑑定後，認系爭雞血
    石二座為「人工組合物（辰沙與樹脂的混合物）」，有該所
    出具之證明書二份（證書號碼：ＣＨＺ000000000、ＣＨＺ
    000000000）在卷可佐，是原告主張被告出售之雞血石二座
    欠缺被告保證之品質應堪採信。另就原告主張被告出售之壽
    山石亦屬贗品一節，按當事人主張有利於己之事實者，就其
    事實有舉證之責任，民事訴訟法第277條前段定有明文，被
    告抗辯其出售之壽山石為天然石頭，而原告就此部分未能提
    出相關證據佐證，是原告主張壽山石為贗品一節，即屬無據
    。
三、按買受人應按物之性質，依通常程序從速檢查其所受領之物
    。如發見有應由出賣人負擔保責任之瑕疵時，應即通知出賣
    人。不能即知之瑕疵，至日後發見者，應即通知出賣人，怠
    於為通知者，視為承認其所受領之物，民法第356條第1項、
    第3項分別定有明文。而關於珠寶玉石之真偽，事涉專業鑑
    定之知識，茍無接受專業訓練或累積相當之經營，當無法判
    斷其真偽，此可從被告自陳已經營工藝品多年，亦無法鑑定
    系爭雞血石之真偽而得知。本件原告既無具備相關之鑑定技
    術，加以被告於買賣時出具非贗品保證書以取信原告，自難
    認原告於買受系爭雞血石之際，即能發現該物為贗品。而原
    告主張於94年3月時經由友人鑑定後始知贗品，旋即於94 年
    3月3日寄發存證信函主張返還價金後，再於同年8月8日寄發
    存證信函主張解除契約與返還價金，亦有原告提出之存證信
    函為證，堪認原告於發現買受物品欠缺被告保證之品質時，
    即通知被告之情應可認定。
四、綜上所述，原告主張買賣標的中，關於雞血石二座欠缺被告
    保證之品質為有理由，另關於壽山石一座部分是否為贗品一
    節，原告就此部分未能舉證證明，是原告此部分之主張為無
    理由。而按買賣因物有瑕疵，而出賣人應負擔保之責者，買
    受人得解除其契約或請求減少其價金，又為買賣標的之數物
    中，一物有瑕疵者，買受人僅得就有瑕疵之物為解除，而契
    約解除時，當事人雙方回復原狀之義務，除法律另有規定或
    契約另有訂定外，如受領之給付為金錢者，應附加自受領時
    起之利息償還之。民法第359條前段、第363條第1項、第259
    條第2款分別定有明文，本件買賣被告係以兩座雞血石共
    800,000元，壽山石200,000元，總價1,000,000出售予原告
    ，從而原告主張買賣契約關於雞血石部分因欠缺被告保證之
    品質而於解除契約後，被告返還買賣價金800,000元，及自
    92 年10月15日起至清償日止，按週年利率百分之五計算之
    法定遲延利息，為有理由，逾此部分之請求為無由，應予駁
    回。
五、結論：原告之訴為一部有理由，一部無理由，依民事訴訟法
    第79條，判決如主文。
中    華    民    國    95    年    5     月    23    日
                          臺灣宜蘭地方法院民事庭
                              法  官  辜  漢  忠
正本與原本無異。
如對本判決上訴，須於判決送達後20日內向本院提出上訴狀 (須
附繕本)。
中    華    民    國    95    年    5     月    25    日
                              書記官  陳  憲  文


司法院資訊處製作；財團法人民間司法改革基金會備份。
